臺灣新竹地方法院行政訴訟判決　
110年度交字第153號
原      告  黃文信  

被      告  交通部公路總局新竹區監理所

代  表  人  吳季娟  
訴訟代理人  胡惠茹  
上列當事人間交通裁決事件，原告不服民國110年6月24日製開之
竹監裁字第50-E00000000、50-E00000000號違反道路交通管理事
件裁決，提起行政訴訟，本院判決如下：
    主  文
原告之訴駁回。
訴訟費用新臺幣參佰元由原告負擔。
    事實及理由
一、程序事項：
    本件因屬不服被告所為道路交通管理處罰條例（下稱道交條
    例）第8條之裁決而提起撤銷訴訟，依行政訴訟法第237條之
    7規定，不經言詞辯論，逕行裁判，合先敘明。
二、事實概要：
    原告騎乘所有L2P-830號普通重型機車（下稱系爭機車）分
    別於民國110年3月28日13時10分許由新竹市光復路往市區方
    向左轉清華大學行經新竹市○○路○段000號前時，及於110年4
    月14日19時32分許行經新竹市關新路與關東路交岔路口時，
    為新竹市警察局第二分局（下稱舉發機關）執勤員警當場親
    眼目睹，認定原告有「駕車行經有燈光號誌管制之交岔路口
    闖紅燈」之違規行為後攔停原告，並依道交條例第53條第1
    項規定當場製單舉發。嗣原告提出申訴，然案經舉發機關查
    明陳述情節及違規當時情形，仍認違規事實明確，被告乃依
    道交條例第53條第1項、第63條第1項（漏列第3款）及違反
    道路交通管理事件統一裁罰基準表等規定，於110年6月24日
    以竹監裁字第50-E00000000號及第50-E00000000號違反道路
    交通管理事件裁決書（下稱原處分一、原處分二），各裁處
    原告罰鍰新臺幣（下同）1,800元整，並記違規點數3點。原
    告不服原處分一、二，提起本件行政訴訟。
三、本件原告主張略以：
（一）伊於110年3月28日13時30分許行經光復路往清華大門方向
      ，因上開路段塞車，故選擇在路口處左轉彎車道上等待左
      轉，惟因來往車流量實在過大，導致無法在綠燈時進行左
      轉，也無法向右在外側車道上停靠，只能等到變成紅燈時
      在T字路口等待，待往來車輛行駛完畢再為左轉。又因舉
      發影片並沒拍到紅綠燈，故並無直接證據證明伊係於紅燈
      時穿越停止線，且未必人人遵守交通規則，是若以影片中
      的車流與人流方向斷定斯時紅綠燈的變化是未必可信的，
      故伊亦可主張是在綠燈左轉時超越停止線，因有大量車流
      及行人違規致使伊無法當下完成綠燈左轉，只能等到紅燈
      車流行駛完畢淨空車道後，伊始得再向前左轉行駛，上情
      均可透過系爭路口監視器拍得影像進行查證，惟被告拒不
      提供相關影片，實有隱匿有利於原告證據的嫌疑。又如僅
      為紅燈超過停止線之行為，舉發員警自可依道交條例第60
      條第3項不遵守交通標誌、標線、號誌之指示的規定處理
      即可，按此員警自可於眼見伊紅燈超過停止線時即將伊攔
      下舉發，然舉發員警卻以腳踏地面、緩慢前進的方式，騎
      乘警車到伊的後方，拖延等待紅燈轉變完成，任由伊等待
      道路淨空無車禍、阻礙疑慮並繼續行駛到清華大學大門口
      後，才鳴笛攔檢並告發伊，此舉顯有違警察職權行使法第
      3條規定，警察行使職權應符合比例原則及對人民權益最
      小侵害原則之要求。是舉發員警顯是在未有完全證據的情
      況下，找最重的證據促使被告據此開罰，被告亦以顯較紅
      燈右轉行為處罰更重的規範處罰，原處分一顯有無直接違
      規證據卻逕予開罰，及警方拖延攔檢時點之瑕疵存在，自
      應予以撤銷。
（二）伊於110年4月14日19時32分許由關新路內側直行，在行經
      關東路及關新路口時，在通過路口停止線時有停下確認前
      方並無車輛、且行人穿越道上亦無行人的狀況下，始由行
      人穿越道前方的淨空區域進行迴轉，而根據道路設置規則
      第206條第5款第1目明確區分「超越停止線」與「進入路
      口」兩者，顯見「超越停止線」不等於進入路口，足見交
      岔路口範圍的界定不在停止線，而是在行人穿越道的後方
      ，伊未跨越行人穿越道，即係於未進入路口的狀況下進行
      迴轉，自無闖越紅燈之違規行為至明。被告答辯中以單行
      道示範說明迴轉仍有妨礙許多人、車行進之方向，然本件
      狀況為兩線道，與被告所舉例說明之狀況顯然有異，而伊
      斯時於上開地點進行迴轉的行為，實際上也只會影響到左
      側來車左轉彎的路徑而已，並不會影響到非常多的人車通
      行。況伊雖於面對圓形紅燈時超越停止線，然因尚未進入
      路口，自不符合道交條例第53條第1項闖紅燈之要件。另
      舉發員警係於夜間立於路邊汽車側邊及樹後以隱匿身形之
      方式執法取締，斯時舉發員警既在相當距離之外、且以如
      此採證之方式，根本無法判斷機車迴轉時有無跨越行人穿
      越道，是舉發員警自無從確定伊迴轉時是否有超越行人穿
      越道，員警在無直接證據下逕按照最重之處罰方式製單處
      理，原處分二亦有相同違誤云云，並聲明：原處分一、二
      均予撤銷。
四、被告答辯略以：
（一）本件據舉發機關於110年5月21日以竹市警二分五字第1100
      013612號、110年8月3日以竹市警二分五字第1100020100
      號函覆略以，經查系爭機車分別於違規單所載時、地行經
      道路交岔路口在面對號誌紅燈亮起後，仍逕行駛越停止線
      後迴轉行駛（舉發單號：E00000000）及在面對號誌紅燈
      亮起後，仍逕行駛越停止線左轉行駛（舉發單號：E00000
      000），參酌交通部109年11月2日交路字第1095008804號
      函於109年6月30日召開研商「闖紅燈行為之認定原則」會
      議紀錄意旨，車輛面對紅燈亮起後，仍超越停止線至銜接
      路段，含左轉、直行、迴轉及右轉（依箭頭綠燈允許行駛
      者除外），即視為闖紅燈之行為。依前揭闖紅燈及路口範
      圍認定原則，系爭機車於號誌顯示為紅燈後，超越停止線
      並進入路口範圍迴轉行駛，其行駛動線已足以妨害其他方
      向車輛通行，案經執勤員警目視其違規駕駛行為，經攔查
      後爰依違反道交條例第53條第1項「行經有燈光號誌管制
      之交岔路口闖紅燈」之規定予以舉發無訛。另查本案竹市
      警交字第E00000000號違規案件，復經重新審視路口監視
      器畫面後，其違規闖紅燈(左轉)之違規事實顯屬明確，員
      警予以當場製單舉發無訛。
（二）經檢視本案採證影像內容及第二分局交通違規事件答辯報
      告表，分別說明如下：
    ⒈舉發單號E00000000號：
    ⑴光復路二段路口監視器影像時間0000-00-00，13:10:09原
      告騎乘機車出現至畫面，且車流順暢無擁塞情形，斯時畫
      面左側清華大學前路口車輛及行人因號誌轉換為綠燈開始
      前行，影像時間13:10:15可見原告系爭機車顯示左側方向
      燈並已超越停止線，影像時間13:10:21-13:10:29光復路
      二段畫面中之車輛均依規停等紅燈，僅見原告無視紅燈號
      誌仍超越停止線後逕行左轉至清華大學校門口，同時見員
      警騎乘警用機車上前攔停至影像結束。
    ⑵經舉發機關110年7月23日提供之交通違規事件答辯報告表
      內文所載略以，「一、現場為雙向三車道並設有中央分隔
      島之交岔路口，行車管制號誌為二時相運作，當時天氣良
      好，雙向車流順暢，路口無壅塞情形，現場標線繪製清晰
      ，號誌桿於路口近端、遠端均有設置，駕駛人行經該路口
      皆能清楚辨別紅綠燈號誌運行狀況及停止線位置。二、當
      日職於該路口與違規人同為光復路二段往市區方向，在路
      口鄰近人行道之路側直行車輛違規停車稽查，職所處位置
      為路口範圍內，故對於路口之車輛行駛狀況均能清晰掌握
      。三、當時職目擊光復路二段往市區○○○○○號誌已轉為紅
      燈，橫向車輛及行人均已開始行進時，違規人所行駛車道
      車流順暢，無影響車輛行進或阻擋視線之狀況，且違規人
      之機車係第一輛抵達該路口，當時目擊該違規人為UBER外
      送員，其車輛緩緩行駛至該路口停止線時，未待行車管制
      號誌轉為綠燈便駛越停止線，並逕行左轉闖越紅燈欲至清
      華大學，職現場目擊該違規行為，便駕駛警用機車上前攔
      查，現場有告知違規事實，依違反道交條例第53條1項進
      行舉發。四、於執勤過程中，該違規行為稍縱即逝，故未
      能及時開啟密錄器攝影，且警察舉發交通違規行為，並不
      以照片錄影為必要之證明，於攔查後開啟密錄器係為避免
      民眾對於警方執勤態度不佳等情形引起爭議，使進行錄影
      ，另調閱鄰近監視器有拍攝違規人之車輛動態行進過程，
      確認針對普重機 L2P-830違規紅燈左轉態樣屬實，警方依
      規告發無誤。」。
    ⒉舉發單號E00000000號：
    ⑴為員警密錄器，影像時間2021/04/14，19:44:20當時為夜
      間，天色昏暗，關新路口號誌為紅燈，見員警手持指揮棒
      示意攔停原告車輛，影像時間19:44:29-19:45:02員警將2
      輛違規紅燈迴轉之機車(含原告)攔停後至路邊說明違規事
      實至影像結束。
    ⑵經舉發機關110年7月29日提供之交通違規事件答辯報告表
      內文所載略以，「一、職於18-20時執行巡邏勤務，於19
      時30分許於關新路與關東路口定點守望上述違規地時，該
      路口當時關新路為紅燈時向，綠燈開放為關東路，職於上
      述時、地發現重機車L2P-830號從關新路紅燈迴轉往關新
      北路方向行駛，職所站立之處可明顯看到燈號為紅燈，因
      當時站立處所為紅線轉角處，怕站立於車道有危險情事，
      故站上人行道取締違規，另該路口為大型路口周圍燈光明
      顯，職可明顯看見現場車況及該路口狀況，職親眼所見違
      規人於紅燈後跨越停止線並迴轉，且當時關東路綠燈方向
      有自小客車左右轉進入關新路方向，與違規人行駛之路線
      非常接近，恐有影響綠燈駕駛人的用路權利，違規人於狀
      詞聲稱迴轉時有左顧右盼確認無車才轉，惟馬路車況因時
      而變，並非渠認為無車即可違規轉向，故違規事實明確進
      而攔停告發，攔停時有開啟密錄器，惟因走動過程晃動嚴
      重故無法完整錄像，且當時違規車共兩台同時舉發，違規
      人亦知悉所行駛方向當時為紅燈。二、現經黃君不服舉發
      違規提出陳述，經職現場所見之事實及秘錄器佐證無誤。
      」　。
（三）按交通部82年4月22日交路字第009811號函釋，原告於面
      對圓形紅燈時，於超越停止線後逕行左轉，與清華大學校
      門口前往光復二段之車流產生衝突（舉發單號E00000000
      ）及面對圓形紅燈時，逕自超越停止線進行迴轉，無論其
      車身是否進入行人穿越道，其行駛動線已破壞行人穿越道
      上行人之路權，亦與關東路往關新路方向行進之左右轉車
      流產生衝突（舉發單號E00000000），明顯提高交通事故
      發生之風險，其危害程度與闖紅燈直行及左轉無異。原告
      無視紅燈號誌及標線（停止線）之指示向前行駛進行左轉
      與迴轉行為，其行駛動線已侵害其他遵行號誌行駛或行走
      之用路人之路權，該等行為自已符合交通部上開函釋中「
      闖紅燈」之處罰要件。本件既經舉發單位查證違規屬實，
      被告依法裁處應屬適法，本件原告之訴為無理由，請依法
      駁回原告之訴，並聲明：駁回原告之訴。
五、本院之判斷：
（一）按汽車行駛至交岔路口，其行進、轉彎，應遵守燈光號誌
      ，道路交通安全規則第102條第1項第1款定有明文。又汽
      車駕駛人，行經有燈光號誌管制之交岔路口闖紅燈者，處
      1,800元以上5,400元以下罰鍰；汽車駕駛人有違反同條例
      第53條規定之情形者，除依該條處罰鍰外，並予記違規點
      數3點，道交條例第53條第1項、第63條第1項第3款分別定
      有明文。復按，「有關『闖紅燈』行為之認定，於道交條例
      中並未見相關解釋，另依道路交通標誌標線號誌設置規則
      第170條第1項規定：「停止線用以指示行駛車輛停止之界
      線，車輛停止時，其前懸部分不得伸越該線」及同規則第
      206條第1項第5款（一）規定：「車輛面對圓形紅燈表示
      禁止通行，不得超越停止線或進入路口」，若據此認定超
      越停止線即為闖紅燈，則一般大眾恐難以接受，亦非道交
      條例當初立法精神。故為促使駕駛人回歸對標線之認知，
      同時兼顧執法技術層面與大眾接受程度，茲將面對圓形紅
      燈時超越停止線或闖紅燈之認定敘述如後：（一）車輛面
      對圓形紅燈時仍逕予穿越路口至銜接路段，含左轉直行、
      迴轉及右轉（有關紅燈右轉行為部份，已為道交條例第53
      條第2項所另外規範處罰，此部份函釋應不再適用，特附
      此敘明）即視為闖紅燈之行為。（二）有繪設路口範圍者
      ：車輛無視於紅燈警示，有穿越路口之意圖，而車身已伸
      入路口範圍亦視同闖紅燈；若僅伸越停止線而未達路口範
      圍者，則視為不遵守標線指示。（三）無繪設路口範圍者
      ：以車輛無視於紅燈號誌，而有穿越路口之企圖，其車身
      並已伸越停止線並足以妨害其他方向人（若有行人穿越道
      ）、車通行者亦以闖紅燈論處；若僅車身伸越停止線則以
      不遵守標線指示視之。（四）目前交岔路口已繪設網狀黃
      線區者暫以該範圍視作路口」，此有交通部82年4月22日
      交路字第009811號函釋在案（見本院卷第135頁）。上開
      函釋，核屬交通部基於主管權責，具有「解釋性行政規則
      」之效力，經核與處罰條例第53條之規範目的無違，亦未
      抵觸母法，足堪為交通部所屬下級機關適用法律及民眾認
      知執法機關適用法律意見之參考，被告自得予以援用，合
      先陳明。
（二）次按，交通主管機關為促使駕駛人回歸於對標誌、標線之
      認知，同時兼顧執法技術層面與大眾接受度，就關於車輛
      「闖紅燈」行為之認定進一步進行修正，於交通部109年1
      1月2日交路字第1095008804號函所附「闖紅燈行為之認定
      原則」會議紀錄結論第1點及第4點載明（見本院卷第137-
      140頁），「㈠車輛面對紅燈亮起後，仍超越停止線至銜接
      路段，含左轉直行、迴轉及右轉（依箭頭綠燈允許行駛者
      除外），即視為闖紅燈之行為。㈡車輛面對紅燈亮起後，
      車身仍超越停止線並足以妨害其他方向人（若有行人穿越
      道）、車通行亦視同闖紅燈；若僅前輪伸越停止線者，則
      視為不遵守標線指示。…㈤車輛面對號誌非為紅燈時，已超
      越停止線，不視為闖紅燈，惟倘該車輛係屬遇有前行或轉
      彎之車道交通擁塞而逕行駛入交岔路口內，致號誌轉換後
      仍未能通過，致妨礙其他車輛通行者，則有道路交通管理
      處罰條例第58條第3款規定之適用。㈥車輛於號誌非為紅燈
      時，已超越停止線等待左轉，惟對向來車眾多，俟各行向
      號誌為紅燈時，轉至銜接路段，不視為闖紅燈且未違反道
      路交通管理處罰條例相關規定。」、「有關…道路交通管
      理處罰條例中路口範圍，經本次會議討論認為可依據社區
      道路及附屬工程設計規範及公路路線設計規範之交岔路口
      之範圍修正如下：「㈠劃有停止線者，自停止標線劃設後
      （不含截角）所涵蓋之路面。㈡未劃有停止線者，以道路
      或人行道邊緣虛擬連接線以外5公尺劃設後（不含截角）
      所涵蓋之路面。」。由上開規範、交通主管機關所作函釋
      內容及會議結論可知，駕駛人行駛至有燈光號誌管制之交
      岔路口，其行進、轉彎均應遵守燈光號誌之指示，而於面
      對圓形紅燈時，應完全停止並禁止為任何通行行為，不得
      超越停止線或進入路口，於劃有停止線之交岔路口，其路
      口範圍之界定係自停止線起算。而駕駛人行駛至有燈光號
      誌管制之交岔路口時，於面對圓形紅燈的狀態下，無論直
      行、迴轉或是轉彎，均禁止超越停止線，如於「紅燈亮起
      後」，①超越停止線進入銜接路口者，或②雖未進入銜接路
      口但已足以妨害其他方向人車通行者，即視為闖紅燈；如
      於紅燈亮起「前」即超越停止線、卻因車流擁塞無法即時
      進入銜接路口者，縱暫停等於路口範圍內、再視車流空隙
      穿越路口至銜接路段，亦不視為闖紅燈行為，惟如有無妨
      礙其他車輛行進者，始另有道交條例第58條第3款之處置
      ，合先陳明。
（三）復按，違反道路交通管理事件統一裁罰基準及處理細則第
      1條規定：「本細則依道路交通管理處罰條例第92條第4項
      規定訂定之」、第2條第1項、第2項規定：「處理違反道
      路交通管理事件之程序及統一裁罰基準依本細則之規定辦
      理。前項統一裁罰基準，如附件違反道路交通管理事件統
      一裁罰基準表」，核上開統一裁罰基準及處理細則之規定
      ，就其立法目的及功能，乃為防止處罰機關枉縱或偏頗，
      依道路交通管理處罰條例第92條第4項所授權交通部會同
      內政部訂定「違反道路交通管理事件統一裁罰基準及處理
      細則」及其附件「違反道路交通管理事件統一裁罰基準表
      」，用以維持裁罰之統一性與全國因違反道路交通管理事
      件受處罰民眾之公平，不因裁決人員不同，而生偏頗，寓
      有避免各監理機關於相同事件恣意為不同裁罰之功能，並
      非法所不許，於憲法上保障人民財產權之意旨並無牴觸（
      此並有司法院釋字第511號解釋意旨理由足資參照），並
      無違反法律保留原則。再依本件違規行為時點之違反道路
      交通管理事件統一裁罰基準表記載，機車駕駛人行經有燈
      光號誌管制之交岔路口闖紅燈，於期限內繳納或到案聽候
      裁決者，應處罰鍰1,800元，並記違規點數3點。核此規定
      ，既係基於母法之授權而為訂定，且就違反道路交通管理
      事件統一裁罰基準及處理細則附件所示統一裁罰基準表中
      有關道路交通管理處罰條例第53條第1項之裁罰基準內容
      （基準表就不同違規車種，其可能衍生危害交通安全之輕
      重不同，而區分有機車、小型車、大型車，並就其是否逾
      越於期限內繳納或到案聽候裁決之期限不同，分別裁以不
      同之罰鍰標準，其衍生交通秩序危害，既不相同，分別處
      以不同之罰鍰，符合相同事件相同處理，不同事件不同處
      理之平等原則），並未牴觸母法，是被告自得依此基準而
      為裁罰。　　
（四）本件如事實概要所述之事實，除後開兩造之爭執點外，餘
      為兩造所不爭執，且有陳述單、舉發通知單、原處分書及
      送達證書、舉發機關110年5月21日竹市警二分五字第1100
      013612號、110年8月3日竹市警二分五字第1100020100號
      函及所附系爭路口交通控制中心時制計畫報表、舉發員警
      違反交通事件查詢報告表、機車車籍查詢單、駕駛人基本
      資料等件在卷可稽，堪認為真實。惟依原告上開主張及被
      告之答辯意旨，本件兩造主要之爭執點在於：原告騎乘系
      爭機車，於上開時、地是否有闖紅燈之違規行為事實？茲
      析述如下：　
（五）經本院當庭勘驗上開舉發光碟，結果如下：
    ⒈原處分一（舉發單第50-E00000000號）：
      畫面顯示時間:00000000，13:10:08-13:10:33
      為路口監視器拍得畫面。日間天晴無雨、視距良好。鏡頭
      前方之直向道路為雙向各三線道、雙向道路間以塗黃色水
      泥分隔島相隔，去向外側車道路邊有多輛車輛依序停放，
      鏡頭左側有橫向道路匯入，成為T 型路口（下稱系爭路口
      ）。直向去向道路進入系爭路口一處地面繪有停止線、惟
      無繪有行人穿越道，直至進入直向銜接道路前方地面始繪
      有行人穿越道。鏡頭上方可見，直向銜接道路前方的內線
      及中線道路上有多輛車輛依序停等（車輛後方煞車燈亮起
      ），而橫向道路有多輛機車、汽車接續由鏡頭左方向右方
      前行、通過系爭路口後，分別或左或右轉進入直向銜接道
      路，而前開直向銜接道路前方之行人穿越道上的行人亦接
      續往來通行。鏡頭下方可見，一輛車牌號碼000-000 號、
      後方置有U-ber Eats箱體的機車（下稱系爭機車），於去
      向道路中線道上前行、通過路口停止線、於系爭路口中進
      行左轉，惟斯時尚有數輛由橫向道路陸續駛進系爭路口內
      的汽、機車，因等待上開行人穿越道上的行人通過而紛紛
      停等於系爭路口，導致系爭車輛及其後方同樣欲左轉之機
      車因路口擁塞而接續於系爭路口中停等。嗣系爭路口內車
      輛稍疏通，系爭車輛即於左轉進入橫向銜接道路，原於系
      爭路口中停等之員警見狀即騎機車尾隨其後、進入橫向銜
      接道路，畫面結束。
    ⒉原處分二（舉發單第50-E00000000號）：
      畫面顯示時間:00000000，19:44:15-19:45:02為員警密錄
      器拍得畫面。夜間、無雨，因號誌燈、路燈光線充足，視
      距尚佳。前方路口號誌燈為紅燈。員警以發光指揮棒指引
      兩輛機車至路邊接受稽查。員警: 「你們都紅燈迴轉喔，
      有沒有（機車騎士回頭確認），這是紅燈，沒錯吧。」後
      方置有U-ber Eats箱體的機車（下稱系爭機車）騎士: 「
      紅燈不能迴轉嗎? 」員警: 「不行。紅燈不能迴轉你竟然
      現在才知道?!」系爭車輛騎士: 「我從來沒有因紅燈不能
      迴轉這樣被抓過。」員警: 「好，那我現在告訴你，紅燈
      不能迴轉。」畫面結束。
      此有111年1月21日調查證據筆錄附卷可參（見本院卷第20
      3-207頁）。
（六）由上開原處分一之舉發光碟影像及勘驗筆錄內容可知，斯
      時往來車流擁塞，系爭機車斯時原係行駛於新竹市光復路
      上，其前方為路口劃設停止線並設有燈光號誌管制之交岔
      路口，而系爭機車顯係於光復路上行人穿越道上之行人開
      始往來通行、橫向道路即清華大學前方道路已有多輛汽、
      機車開始前行並通過上開路口「後」，始通過上開路口之
      停止線、且將全部車身進入上開交岔路口之範圍內停等，
      俟上開路口稍有疏通，即趁車流空隙左轉進入銜接路段，
      此亦可由舉發光碟影像截圖（見本院卷第119-123頁）得
      見，當橫向道路上多輛汽、機車前行通過上開路口時，系
      爭機車與其前方路口停止線至少尚有三組車道線以上之距
      離可以得證。原告於本件申訴及起訴時亦自陳，斯時因綠
      燈時往來車流量過大致無法於綠燈時進行左轉，只能等到
      紅燈，並且在T字路口等待，由清華大學綠燈車輛行駛完
      畢後再執行左轉等語（見本院卷第27頁、第103-104頁）
      ，綜上已足以證明系爭機車顯係於其行進方向號誌燈為紅
      燈時，始通過路口停止線至明。
（六）原告雖主張上開舉發光碟影像無法清楚拍到路口號誌燈、
      並無直接證據證明系爭機車係於紅燈時通過停止線云云。
      惟參酌新竹市政府110年8月5日府交管字第1100115236號
      函所附上開路口交通控制中心時制計劃報表（見本院卷第
      127-133頁）可知，上開路口僅有兩個時相交互輪替，並
      無其他時相，而其中第1時相僅准許光復路雙向通行，第2
      時相僅准許清華大學前方道路車輛前行。是由上開時制計
      劃報表及一般經驗法則均可輕易得知，為避免交通往來發
      生碰撞，當橫向道路號誌燈即清華大學前方道路為綠燈可
      通行時，直向道路即光復路自為紅燈禁止通行之狀況，此
      亦核與舉發員警於110年5月11日、110年7月23日所製作之
      交通違規事件答辯報告表內容相符（見本院卷第101-102
      頁、第183頁），再參以勘驗內容所見車流行向，足認原
      告確係在其行向號誌為紅燈之情況下通過停止線，當屬有
      據。原告係於面對圓形紅燈「後」，始超越停止線、進入
      上開路口之範圍、再進入銜接路段之行為，據上開規範及
      函釋之內容，應足認原告確有「駕駛行經有燈光號誌管制
      之交岔路口闖紅燈」之客觀違規事實至明。又原告雖主張
      斯時因車流多致無法於綠燈左轉、僅得於紅燈時進入T字
      路口等待左轉云云。然縱因車流多而致無法於綠燈左轉，
      亦不得於紅燈時進行左轉，若多數車輛於面對紅燈時，均
      選擇先行通過停止線、再於路口範圍內等待車流空隙進行
      左轉的話，上開路口豈不因多方車流交會而險象環生、路
      口更為擁塞難行？是原告自不得據此作為原處分一之免責
      事由至明。
（七）原告復另主張舉發員警自得於其通過停止線後、尚未進入
      銜接路口時，即得以其違反道交條例第60條第3項之規定
      進行攔停舉發，舉發員警拖延舉發，顯有違法不當云云。
      然查，車輛面對紅燈亮起後，車身仍超越停止線並足以妨
      害其他方向人、車通行者，即可視同闖紅燈行為，此由上
      開交通部主管機關就「闖紅燈行為之認定原則」會議結論
      即可得知。而原告係於紅燈「後」，猶通過停止線、且全
      部車身已進入路口範圍內停等，自足以減縮橫向道路車流
      行進空間，並妨害其他方向車輛通行，造成上開路口因多
      向車流交匯而擁塞難行，已如前述，故據上開規範、函釋
      及會議結論，足認原告斯時停等於路口之行為已得視同闖
      紅燈行為。況按斯時上開路段為雙向各三線道、路口路面
      寬廣且車流往來頻繁等情，若要求舉發員警當下立即由路
      邊橫跨至上開路口當中就原告進行攔停，勢將造成車流回
      堵、險象環生的狀況，徒增人、車往來之交通風險。再者
      ，原告既為合法考領機車駕駛執照之成人，有機車駕駛人
      基本資料為憑，其對上述規定應知之甚詳，並應確實遵守
      ，現反將己身未遵行法規之行為歸咎於員警未即時阻止，
      實難足取。是原告上開主張，自亦不足採。
（八）由上開原處分二之舉發光碟影像及勘驗筆錄內容可知，原
      告顯係於面對紅燈的狀況下進行迴轉，原告於本件申訴及
      起訴時就此亦不爭執（見本院卷第23頁、第103頁），惟
      主張已先行注意行車安全，且未穿越行人穿越道、並未進
      入路口範圍，即非屬闖紅燈行為云云。惟按上揭交通部函
      釋及會議結論內容所示，原告於面對號誌轉為圓形紅燈時
      ，卻逕予穿越路口停止線後迴轉，已足以妨害其他方向人
      、車通行，自應以闖紅燈論處，且於劃有停止線之交岔路
      口，其路口範圍之界定係自停止線起算，並非以行人穿越
      道作為界定，是原告上開主張顯係對法規解釋之誤解。復
      原告亦當庭自陳斯時於上開地點進行迴轉的行為，實際上
      影響到左側來車左轉彎的路徑（見本院卷第204頁）。次
      由上開光碟內容可知，原告於上揭時、地並無不能於原處
      繼續停等之情形，自應於原處暫停等候燈號轉為綠燈，始
      可進行迴轉，而非於燈號仍顯示為紅燈時，自行判斷相對
      安全，即逕自進行迴轉。原告既為合法考領機車駕駛執照
      之人，其對上述規定應知之甚詳，並應確實遵守，原告主
      觀上縱無違反法規之故意，然亦有過失之可歸責事由至明
      。是原告於燈號為紅燈時、逕為迴轉之行為自已影響其他
      方向行人、車輛路權，明顯已違反道路交通標誌標線號誌
      設置規則第206條1項第5款關於車輛面對圓形紅燈表示禁
      止通行，不得超越停止線或進入路口之規定，並已符合交
      通部上開函釋所稱之違規態樣，而足以妨害其他方向人、
      車通行，故以闖紅燈論處，亦無任何違誤之處。原告上開
      主張，亦難足採。
六、綜上所述，原告騎乘系爭機車有於上揭時間、地點「駕車行
    經有燈光號誌管制之交叉路口闖紅燈」之違規行為，被告分
    別依道交條例第53條第1項、第63條第1項第3款規定，各裁
    處原告罰鍰1,800元，並記違規點數3點，均無違誤。原告以
    前述理由訴請撤銷原處分一、二，為無理由，應予駁回。
七、本件判決基礎已臻明確，兩造其餘攻防方法及訴訟資料經本
    院斟酌後，核與判決結果不生影響，爰不一一詳予論述，併
    此敘明。
八、本件第一審裁判費為300元，應由原告負擔，並確定第一審
    訴訟費用額如主文第2項所示。
九、據上論結，本件原告之訴為無理由，依行政訴訟法第237條
    之7、第98條第1項前段、第237條之8第1項、第237條之9、
    第104條、民事訴訟法第93條，判決如主文。
中　　華　　民　　國　　111 　年　　3 　　月　　18　　日
                  行政訴訟庭　法　官　林南薰
上為正本係照原本作成。
如不服本判決，應於判決送達後20日內，向本院提出上訴狀並表
明上訴理由（原判決所違背之法令及其具體內容或依訴訟資料可
認為原判決有違背法令之具體事實），其未載明上訴理由者，應
於提出上訴後20日內向本院補提理由書（上訴狀及上訴理由書均
須按他造人數附繕本，如未按期補提上訴理由書，則逕予駁回上
訴），並應繳納上訴裁判費新臺幣750元。
中　　華　　民　　國　　111 　年　　3 　　月　　18　　日
                              書記官　陳麗麗